【裁判字號】    97,上訴,3942
【裁判日期】    971211
【裁判案由】    毒品危害防制條例
【裁判全文】
臺灣高等法院刑事判決                97年度上訴字第3942號
上  訴  人  臺灣板橋地方法院檢察署檢察官
被      告  甲○○
指定辯護人  本院公設辯護人  乙○○
上列上訴人因被告違反毒品危害防制條例案件，不服臺灣板橋地
方法院97年度訴字第1375號，中華民國97年7月25日第一審判決
（起訴案號：臺灣板橋地方法院檢察署96年度偵緝字第420號）
，提起上訴，本院判決如下：
    主  文
原判決關於轉讓第二級毒品部分撤銷。
甲○○轉讓第二級毒品，處有期徒刑壹年肆月。減為有期徒刑捌
月。轉讓第二級毒品所得新臺幣貳仟元沒收，如全部或一部不能
沒收時，以其財產抵償之。
其他上訴駁回。
    事  實
一、甲○○明知安非他命係毒品危害防制條例列管之第二級毒品
    ，不得轉讓及持有，仍基於轉讓第二級毒品之故意，於民國
    95年7 月13日下午6 時47分許，在臺北縣五股鄉○○路某加
    油站前，以新臺幣（下同）2000元之對價，有償轉讓安非他
    命少許（實際重量不詳）予張卜仁。
二、案經臺灣板橋地方法院檢察署檢察官自動檢舉偵查起訴。
    理  由
甲、撤銷改判部分：
壹、程序部分
一、按被告以外之人於審判外之言詞或書面陳述，除法律有規定
    者外，不得作為證據，刑事訴訟法第159條第1項固定有明文
    ；惟被告以外之人於審判外之陳述，雖不符同法第159條之1
    至第159之4之規定，而經當事人於審判程序同意作為證據，
    法院審酌該言詞陳述或書面陳述作成時之情況，認為適當者
    ，亦得為證據。又當事人、代理人或辯護人於法院調查證據
    時，知有第159條第1項不得為證據之情形，而未於言詞辯論
    終結前聲明異議者，視為有前項之同意，同法第159條之5第
    1、2項亦定有明文。被告甲○○及其辯護人就證人張卜仁於
    警詢及偵查中陳述之證據能力，於準備程序中未加以爭執，
    本院於審理時提示證人張卜仁於警詢及偵查中陳述內容並告
    以要旨，且經公訴人、本案被告及其指定辯護人表示意見，
    當事人已知上述陳述乃審判外陳述，均未於言詞辯論終結前
    對該等記載審判外陳述筆錄之證據資格有何異議，依據首開
    規定，應視為被告已有將上開證人審判外陳述作為證據之同
    意，本院審酌上開證人審判外陳述作成時之情況，並無不能
    自由陳述之情形，亦未見有何違法取證或其他瑕疵，且與待
    證事實具有關聯性，認為以之作為證據應屬適當，而得作為
    證據。
二、次按偵查犯罪機關依法定程序監聽之錄音，如已踐行調查證
    據程序，固非不可採為認定犯罪事實之基礎，惟監聽錄音製
    作之譯文，如僅為偵查犯罪機關單方面製作，而被告或訴訟
    關係人對其真實性復有爭執，法院自應勘驗該監聽之錄音踐
    行調查證據程序，以確認該監聽錄音譯文之真實性，定其取
    捨，不得逕以該監聽錄音之譯文，採為認定被告有罪之基礎
    ；是以司法警察機關依法定程序取得通訊監察書實施監聽之
    錄音並製作譯文，該譯文內容確與監聽錄音內容相符者，該
    份具有合法性與真實性之通訊監察譯文，始得作為證據。經
    查：卷附被告甲○○與證人張卜仁間於95年7 月13日以門號
    0000000000及0000000000等行動電話通話之通訊監察紀錄譯
    文，係由臺灣臺灣地方法院檢察署檢察官核發通訊監察監聽
    所得，有臺灣臺北地方法院檢察署95年6 月14日95年北檢大
    調聲監續字第000781號訊監察書在卷可憑（見95年度偵字第
    20882 號偵查卷第112頁及第113頁），並非違法取得之證據
    ，且經原審法院於另案準備程序中勘驗無訛（見95年度訴字
    第3449號審判卷影本第68頁至第69頁），被告亦未否認上開
    監聽錄音或其譯文失真不實，或爭執其有不可信之情形，應
    認有證據能力。
貳、實體部分：
一、訊之被告甲○○矢口否認有何轉讓毒品予張卜仁之犯行，辯
    稱：伊乃偕張卜仁向他人拿安非他命，張卜仁拿出2000元予
    伊，由伊將該2000元交給他人，以協助張卜仁取得安非他命
    ，伊沒有賺錢云云。經查：上揭事實，業據被告於原審審理
    時坦承：「我們（指與張卜仁）是同事，我們以前都一起施
    用毒品，當時我還有在用安非他命，張（卜仁）打電話給我
    ，問我有沒有辦法拿到安非他命，我說有，他就請我幫他拿
    ，我聯絡好後，他到加油站打電話給我，我去找他，就跟對
    方拿東西，我就把錢交給對方。」等情不諱（見本院97年6
    月27日審判筆錄），與證人張卜仁於檢察官訊問時具結證述
    ：「（問：有無跟甲○○購買安非他命？）有，我叫他幫我
    買，我再給他錢，因為他有門路，他有無賺錢我不清楚。我
    在95年6月到7月間跟他買的…，都是在五股新五路全國加油
    站附近跟他購買，每次買2000元，數量不清楚，都是自己吃
    的。」、「以前跟他有一起使用過毒品，後來他離職，我想
    用，跟他聊天，他說他可以拿到。」等語（見96年度偵字第
    15424 號偵查卷宗第14頁），及被告與證人張卜仁間如附表
    所示於95年7 月13日以門號0000000000及0000000000等行動
    電話通話之內容等（經勘驗之譯文見95年度訴字第3449號審
    判卷影本第68頁至第69頁），互核相符。俱徵被告於原審不
    利於己之上開自白屬實。被告於本院審理時，雖以代張卜仁
    向他人購買安非他命云云為辯，非唯與其上開自白及如附表
    所示之行動電話通話內容扞格，亦與其於本院準備程序時所
    述伊與張卜仁各出1000元合資購買安非他命一起吸食云云齟
    齬，已難遽信；矧證人張卜仁於檢察官訊問時，尚就非與被
    告合資購買毒品之事實，結證明確（見96年度偵字第 15424
    號偵查卷宗第15頁），足見被告所辯，無非臨訟杜撰卸責之
    詞，不足採信。綜上，本案事證明確，被告犯行堪予認定，
    應依法論科。
二、核被告甲○○所為，係犯毒品危害防制條例第8條第2項轉讓
    第二級毒品罪。公訴人認被告交付安非他命予張卜仁，係犯
    毒品危害防制條例第4條第2項販賣第二級毒品罪；惟按販賣
    毒品罪之成立，以行為人主觀上有營利意圖為必要（最高法
    院67年台上字第2500號、69年台上字第1675號判例意旨參照
    ），即須行為人以牟取利益為目的，賤買貴賣從中取利；查
    被告及證人張卜仁於警詢及檢察官訊問一致供明彼此間為舊
    識，有共事之誼，亦曾共同施用毒品，觀諸附表通話內容，
    證人張卜仁猶責怪被告遲接電話，及熟知被告住處所在等情
    ，均顯示被告與張卜仁間甚為熟稔，交情匪淺，抑且卷內無
    積極可信之事證足證被告購買安非他命之價格如何，被告張
    卜仁以2000元之對價向被告取得安非他命之數量又屬不詳，
    無從計算其單位價格，自不能逕以臆測或推斷之方法，認定
    被告有何營利意圖，及其間必有賤買貴賣之牟利事實，無從
    以販賣第二級毒品之罪名相繩，公訴人以毒品危害防制條例
    第4條第2項販賣第二級毒品罪論擬，容有未洽，然其基本社
    會事實要屬同一，應變更起訴法條適用之，用期適法。又被
    告轉讓安非他命前持有第二級毒品之低度行為，為其轉讓之
    高度行為所吸收，應不另論罪。
三、原審同上認定，對於被告適用毒品危害防制條例第8條第2項
    規定而為論罪，洵無違誤，公訴人無視原審調查論述綦詳之
    得心證理由，猶執陳詞，指摘原判決不當，請依販賣第二級
    毒品罪名撤銷改判，其此部分上訴本無理由。第查：毒品危
    害防制條例第19條第1 項規定：「犯同條例第4條至第9條、
    第12條、第13條或第14條第1項第2項之罪者，其供犯罪所用
    或因犯罪所得之財物均沒收之，如全部或一部不能沒收時，
    追徵其價額或以其財產抵償之」，係採義務沒收主義，故轉
    讓毒品所得之金錢，應宣告沒收，不以當場搜獲扣押者為限
    。查被告轉讓安非他命予張卜仁之所得2000元，既係被告轉
    讓毒品所得之財物，雖未扣案，然並無證據證明已滅失不存
    ，仍應依毒品危害防制條例第19條第1 項規定宣告沒收，如
    全部或一部不能沒收時，則應以其財產抵償之。原判決疏未
    為之，即有判決不適用法則之違誤而無可維持，應由本院撤
    銷改判。爰審酌毒品危害防制條例列管之毒品，危害國人身
    心健康及社會秩序至鉅，而為國法懸為厲禁，並經政府、媒
    體、教育機構廣為宣導，被告猶漠視法令禁制，恣意轉讓，
    助長毒品之流通，應嚴予非難，兼衡被告之素行、智識程度
    ，其犯罪之動機、目的、手段，及被告轉讓安非他命之數量
    ，暨其犯罪後態度等一切情狀，量處如主文第二項所示之刑
    ，資為懲儆。又被告所犯轉讓第二級毒品罪，其犯罪時間係
    在96年4 月24日前，且合於減刑要件，應依中華民國九十六
    年罪犯減刑條例規定，減其宣告刑二分之一。被告轉讓所得
    2000元雖未扣案，仍應依毒品危害防制條例第19條第1 項之
    規定予以宣告沒收，如全部或一部不能沒收時，以其財產抵
    償之。至被告用以聯絡張卜仁之門號0000000000行動電話，
    未扣存於本案，又非違禁物，其原有適當之用途，本次乃偶
    充轉讓毒品聯絡之工具，衡情尚無沒收之必要，是未予宣告
    沒收，附此敘明。
乙、上訴駁回部分：
一、公訴意旨另略以：被告基於販賣第二級毒品之故意，於95年
    9月3日，在臺北縣五股鄉○○路旁，以2000元之代價，販賣
    安非他命約0.2、0.3公克予吳弘達，因認被告涉犯毒品危害
    防制條例第4條第2項販賣第二級毒品罪嫌云云。
二、按被告未經審判證明有罪確定前，推定其為無罪；犯罪事實
    應依證據認定之，無證據不得認定犯罪事實；又不能證明被
    告犯罪或其行為不罰者，應諭知無罪之判決，刑事訴訟法第
    154條、第301條第1 項分別定有明文。次按認定不利於被告
    之事實，須依積極證據，茍積極之證據本身存有瑕疵而不足
    為不利於被告事實之認定，即應為有利於被告之認定，更不
    必有何有利之證據，而此用以證明犯罪事實之證據，猶須於
    通常一般人均不至於有所懷疑，堪予確信其已臻真實者，始
    得據以為有罪之認定，倘其證明尚未達到此一程度，而有合
    理性之懷疑存在，致使無從為有罪之確信時，即應為無罪之
    判決，此有最高法院82年度臺上字第163 號判決、76年度臺
    上字第4986號、30年度上字第816 號等判例意旨可資參照，
    而依法治國家之刑事訴訟原則，檢察官除提起公訴外，尚須
    維持公訴，負有說服責任，其舉證責任之目的，係在充分證
    明被告確有如公訴所指之犯罪事實，從而其舉證責任應存在
    於刑事訴訟程序之全程，且於舉證不足以使法院產生有罪之
    確信時，為終局之舉證責任未盡，是故，於公訴程序中用以
    證明犯罪事實證據之蒐集、提出、及說服等責任在於檢察官
    ，刑事訴訟法第161條第1項規定檢察官就被告犯罪事實，應
    負舉證責任，並指出證明之方法，即明示斯旨，至於修正前
    刑事訴訟法第163條第1項及修正後刑事訴訟法第163條第2項
    關於法院調查證據之規定，乃指法院應於訴訟當事人舉證之
    範圍內，依職權或聲請，循刑事訴訟法第164 條以下關於證
    據調查之程序及方法而為調查，以將檢察官及其他當事人之
    舉證轉換為法院之證據認知，究明證據之證據能力與證明力
    ，最高法院91年臺上字第4091號判決謂：「當事人固得聲請
    法院調查證據，而法院為發見真實，亦得依職權調查證據，
    僅於維護公平正義或對被告之利益有重大關係之事項，始應
    依職權調查之，修正刑事訴訟法第163 條第1、2項定有明文
    。故法院於當事人主導之證據調查完畢後，認為事實未臻明
    白，而卷內復有其他足認為有助於發現真實又足以影響判決
    結果之證據存在，且有調查之可能者，固得依職權調查證據
    ，但並無蒐集證據之義務；蒐集證據乃職司追訴犯罪之檢察
    官之職責，事實審法院調查證據之範圍仍以案內存在之證據
    為限。」，暨92年臺上字第128 號判例謂：「刑事訴訟法第
    161條已於91年2月8日修正公布，修正後同條第1項規定：檢
    察官就被告犯罪事實，應負舉證責任，並指出證明之方法。
    因此，檢察官對於起訴之犯罪事實，應負提出證據及說服之
    實質舉證責任。倘其所提出之證據，不足為被告有罪之積極
    證明，或其闡明之證明方法，無從說服法官以形成被告有罪
    之心證，基於無罪推定之原則，自應為被告無罪判決之諭知
    。」洵屬的論，可供參考。
三、公訴人認被告涉嫌販賣第二級毒品，係以吳弘達之陳述為其
    論據。訊據被告堅決否認有何販賣安非他命予吳弘達之犯行
    ，辯稱：吳弘達僅施用海洛因，伊並未提供安非他命等語。
    經查，證人吳弘達於檢察官訊問時固結證稱：「（問：95年
    9月3日有無跟甲○○購買安非他命？）當天有，是通聯紀錄
    打電話過去那時候，在五股鄉○○路路邊，我打電話過去跟
    他說我要拿『男生』，到成泰路路邊再打電話跟他說我到了
    ，等他來，他來之後，我拿1、2000元給他，他拿約0.2、0.
    3 公克的安非他命給我。」、「（問：有無跟他買海洛因？
    ）有，也是95年9月3日買安非他命同一時間，我一次買兩種
    毒品。」等語（見96年度偵字第15424號偵查卷宗第9、10頁
    ），然其於原審法院95年度訴字第3449號毒品危害防制條例
    案件審理時具結證稱：「（提示95年9月3日晚間7 時20分至
    28分通訊監察譯文問：內容是否如此？）是，就是要跟他拿
    2000元海洛因，我當時到了五股鄉○○路後，甲○○就跟我
    拿2000元，然後我在那邊等，他就騎車騎了就離開去拿，我
    在那邊等，等了幾分鐘後他就回來，他把海洛因交給我，我
    就走了。」、「（問：這一次有拿到海洛因？）是。」、「
    （問：…為何說這次沒有拿到海洛因，改成買安非他命？）
    因為不是每次去拿都可以拿到，有一次剛好沒有拿到。」、
    「（提示95年9月3日晚間8 時16分、24分通訊監察譯文問：
    是在聯絡什麼？）也是一樣，在聯絡要跟他拿海洛因。」、
    「（問：這一次拿到多少？）好像拿到0.2或0.3公克，約20
    00、3000元。」、「也是在五股成泰路路邊，我拿錢給他，
    我在那邊等他一下，他一樣騎車走了，一下又回來，拿海洛
    因回來給我。」等語（見95年度訴字第3449號刑事卷影本第
    125 頁）。再觀諸卷附通訊監察譯文，吳弘達於95年9月3日
    以0000000000號行動電話與被告聯繫，其對話內容除向被告
    購買「女生」（指海洛因）外，並未提及安非他命，與其於
    原審之上開證言相符，堪認證人吳弘達先前所述於95年9月3
    日另向被告購買安非他命云云，顯不副實。被告否認販賣安
    非他命予吳弘達，應可採信。
四、綜上，本案依公訴人所提事證，尚不足使所指被告販賣安非
    他命予吳弘達之事實達於通常一般之人均不致有所懷疑，而
    得確信為真實之程度。此外，復查無其他積極證據足資證明
    被告有公訴人所指上開販賣第二級毒品犯行。原審同此認定
    ，以檢察官所舉證據，均不能證明被告販賣第二級毒品予吳
    弘達而就此部分為被告無罪之諭知，核無不合。檢察官未提
    出其他補強證據，可資證明被告確有販賣第二級毒品安非他
    命予吳弘達，拗執陳詞提起上訴，指摘原判決不當，為無理
    由，其此部分上訴應予駁回。
據上論結，應依刑事訴訟法第368條、第369條第1項前段、第364
條、第299條第1 項前段、第300條、毒品危害防制條例第8條第2
項、第19條第1項，刑法第11條，中華民國96年罪犯減刑條例第2
條第1項第3款、第7條，判決如主文。
本案經檢察官楊秀蘭到庭執行職務。
中    華    民    國    97    年    12    月    11    日
                  刑事第十二庭審判長法  官  蔡永昌
                                    法  官  施俊堯
                                    法  官  蔡新毅
以上正本證明與原本無異。
如不服本判決，應於收受送達後十日內向本院提出上訴書狀，其
未敘述上訴之理由者並得於提起上訴後十日內向本院補提理由書
（均須按他造當事人之人數附繕本）。
                                    書記官  楊秋鈴
中    華    民    國    97    年    12    月    11    日
┌───────────────────────────────────┐
│附表                                                                  │
├─┬────┬─────┬──┬─────┬─────────────┤
│編│時間    │受監察人A │聯絡│通訊對象B │通訊內容                  │
│號│        │（電話號碼│方向│（電話號碼│                          │
│  │        │）        │    │）        │                          │
├─┼────┼─────┼──┼─────┼─────────────┤
│1 │95年7 月│甲○○（  │←  │張卜仁（  │A ：喂！                  │
│  │13日下午│0000000000│    │0000000000│B ：怎麼現在才接？        │
│  │6 時22分│）        │    │）        │…                        │
│  │許      │          │    │          │B ：你現在在哪裡？        │
│  │        │          │    │          │A ：現在在家裡啊。        │
│  │        │          │    │          │B ：嗯，兩張。            │
│  │        │          │    │          │A ：好。                  │
│  │        │          │    │          │B ：嗯，好，歹勢，要在哪裡│
│  │        │          │    │          │    等？                  │
│  │        │          │    │          │A ：我家。                │
│  │        │          │    │          │B ：喔。                  │
│  │        │          │    │          │A ：停車這邊。            │
│  │        │          │    │          │B ：喔，停車場喔？        │
│  │        │          │    │          │A ：嗯。                  │
│  │        │          │    │          │B ：我現在要下忠孝橋了…。│
│  │        │          │    │          │A ：好。                  │
├─┼────┼─────┼──┼─────┼─────────────┤
│2 │95年7 月│甲○○（  │←  │張卜仁（  │B ：喂！                  │
│  │13日下午│0000000000│    │0000000000│A ：喂！                  │
│  │6 時47分│）        │    │）        │B ：到了。                │
│  │許      │          │    │          │A ：你在哪？              │
│  │        │          │    │          │B ：九芎街口，要到了。    │
│  │        │          │    │          │A ：好。                  │
│  │        │          │    │          │B ：好。                  │
└─┴────┴─────┴──┴─────┴─────────────┘
附錄：本案論罪科刑主要法條全文
毒品危害防制條例第8 條
轉讓第一級毒品者，處1 年以上7 年以下有期徒刑，得併科新臺
幣100 萬元以下罰金。
轉讓第二級毒品者，處6 月以上5 年以下有期徒刑，得併科新臺
幣70萬元以下罰金。
轉讓第三級毒品者，處3 年以下有期徒刑，得併科新臺幣30萬元
以下罰金。
轉讓第四級毒品者，處1 年以下有期徒刑，得併科新臺幣10萬元
以下罰金。
前四項之未遂犯罰之。
轉讓毒品達一定數量者，加重其刑至二分之一，其標準由行政院
定之。


司法院資訊處製作；財團法人民間司法改革基金會備份。
